灣臺北地方法院刑事判決　　　　　　　　　　　　　　　八十九年度自字第四號
　　自　訴　人　乙○○
　　自訴代理人　姚念林
　　被　　　告　甲○○
　　　　　　　　丙○○
右列被告等因偽造文書等案件，經自訴人提起自訴，本院判決如左：
    主  文
本件自訴不受理。
    事  實
一、自訴意旨略以：緣被告丙○○與被告甲○○係親戚關係，而自訴人乙○○並未積
    欠被告甲○○任何債務，然被告丙○○竟利用於自訴人乙○○任負責人國冊建設
    股份有限公司（設於花蓮市○○路八九之五號，下簡稱國冊公司）之任職期間，
    竟未經自訴人乙○○同意，於自訴人不在公司之際竊取自訴人乙○○之印鑑章；
    隨於民國八十八年二月十日，偽造「以自訴人乙○○及國冊公司為債務人，被告
    甲○○為債權人，就門牌號碼花蓮市○○路八十九之二、之三、之五、之六、之
    七、之九、之十、之十一、之十二、之十三、之十五、之十六、之十八、之十九
    、之二一、之二二、之二九、之三一、之三五、之四二號建物（建號三○七、三
    ○八、三○九、三一二、三一三、三一六、三一七、三一八、三一九、三二○、
    三二二、三二三、三二四、三二五、三二六、三三二、三三四、三三六、三四四
    號，坐落花蓮市○○段七七九地號，下簡稱系爭建物）設定最高限額抵押權新臺
    幣（下同）二千五百萬元（權利存續期間八十六年九月一日至九十六年八月三十
    日）」等內容之土地建築改良物抵押權設定契約書（內含盜蓋之國冊公司印文一
    枚、乙○○印文三枚），併同(1)土地登記申請書（內含盜蓋之國冊公司印章一枚
    、乙○○印文三枚）、(2)自訴人乙○○之國民身分證影本（內含乙○○印文一枚
    ）、國冊公司經濟部公司執照、營利事業登記證、公司印鑑證明書（均內含國冊
    公司、乙○○印文各一枚）、公司變更登記事項卡（內含國冊公司、乙○○印文
    各二枚）、系爭建物之建物所有權狀等文件，向花蓮市地政事務所辦理前開最高
    限額抵押權設定登記，使花蓮市地政事務所承辦人員於同年二月十一日下午四時
    三十分許登載於執掌之建物登記謄本公文書上，足以生損害於自訴人乙○○，並
    使被告甲○○取得財產上最高限額抵押權人之不法利益，因認被告丙○○、甲○○二人涉犯刑法第三百二十條第一項之竊盜罪、第二百十六條、第二百十條之行
    使偽造私文書罪、第二百十四條使公務員登載不實文書罪等罪嫌。
二、據刑事訴訟法法第三百十九條第二項規定：「犯罪事實之一部提起自訴者，他部
    雖不得自訴亦以得提起自訴論。但不得提起自訴部分係較重之罪，或其第一審屬
    於高等法院管轄，或第三百二十一條之情形者，不在此限」，是犯罪事實之一部
    屬較重之罪、且不得自訴者，則全部不得提起自訴。且按同一案件繫屬於有管轄
    權之數法院者，由繫屬在先之法院審判之；依上開規定不得為審判者，應諭知不
    受理之判決，並得不經言詞辯論為之，刑事訴訟法第八條前段、第三百零三條第
    七款、第三百零七條分別定有明文。又同法第三百四十三條規定，上開條文，於
    自訴程序中亦有準用，合先敘明。
三、經查：
  (一)自訴被告丙○○、甲○○涉嫌行使偽造私文書罪、使公務員登載不實文書罪之部
    分：
    (1)被告丙○○於八十七年二月上旬，將國冊公司所有坐落花蓮市○○段三五三地
      號及其上建號一九○七號，即門牌號碼花蓮市○○○○街二五號六樓之十三房
      地一棟，擅自登記予訴外人藍秀巒，並以國冊公司及法定代理人乙○○名義，
      於八十八年二月上旬，偽造抵押權設定登記契約書，將系爭土地建物，持向花
      蓮地政事務所，虛偽設定最高限額抵押權二千五百萬元予被告甲○○，矇使該
      所公務員登載於職務上所掌管之地籍謄本公文書，足生損害於國冊公司，因認
      被告等涉有背信、侵占、偽造私文書、使公務員登載不實罪嫌一事，業經自訴
      人乙○○於八十八年三月四日向台灣花蓮地方法院提起自訴，經該院於八十八
      年七月二十一日以八十八年度自字第二三號判決無罪，經自訴人乙○○提起上
      訴，臺灣高等法院花蓮分院再於八十八年十月二十日以八十八年度上訴字第二
      六四號判決駁回上訴，復為最高法院於九十年十一月十五日以九十年度台上字
      第七○四三號判決撤銷發回原台灣高等法院花蓮分院，經台灣高等法院花蓮分
      院以九十年度上更一字第一三三號審理繫屬中等情，業經本院調卷查閱屬實，
      並經本院電話詢問台灣高等法院花蓮分院現在承辦案件書記官無訛，並有該二
      份判決書影本、電話查詢單、台灣高等法院被告全國前案紀錄表在卷可稽。
    (2)而前開判決之事實與本件被告丙○○、甲○○被訴以系爭建物設定最高限額抵
      押權登記事實，不僅被告同一，行為之時間、地點、方式同一、侵害法益同一
      ，顯屬同一事實，為實質上之同一案件，自訴人乙○○今又於八十八年十二月
      十八日向本院就該同一案件重行提出自訴繫屬本院，揆諸上開說明，本件同一
      案件重行繫屬數有管轄權法院，本院為繫屬在後之法院，依法應為不受理諭知
      ，而本件為不得再行提起自訴之案件。
  (二)自訴被告二人竊盜罪之部分：因刑法第三百二十條第一項之竊盜罪法定刑度為「
    五年以下有期徒刑、拘役或五百元以下罰金」，而刑法第二百十六條、第二百十
    條行使偽造私文書罪之法定刑度為「五年以下有期徒刑」，而行使偽造私文書部
    分為自訴人乙○○不得提起自訴之部分，已如前述，參照前揭說明，自訴人就主
    張併為牽連犯、裁判上一罪關係之刑法第三百二十條之竊盜罪部分自亦不得提起
    自訴，
  (三)綜上所述，自訴人提起本件自訴，尚非合法，爰不經言詞辯論，逕為不受理之判
    決。
四、又按刑事訴訟法第三百二十條第二項第二款規定，自訴狀僅應記載犯罪事實及證
    據，與同法第二百六十四條第二項第二款規定起訴書應記載犯罪事實及證據並所
    犯法條者有別，從而，自訴人若於自訴狀記載被告所犯之法條，僅供法院審判之
    參考，如有記載而更與所訴之犯罪事實不相適合，即屬贅文，法院不受該項記載
    之拘束。本件自訴人自訴狀雖謂被告人事單位尚涉嫌觸犯刑法第三百三十九條第
    二項之詐欺得利罪嫌，而該罪係以「使人陷於錯誤」為構成要件，然自訴人並未
    主張自訴人究竟因被告何等行為而陷於錯誤，是自訴狀另引上開法條為論罪依據
    ，容有誤會。揆諸前開說明，本院於裁判時得僅就被告自訴之事實範圍內審理，
    不受自訴狀所引犯罪法條之拘束，併予陳明。
據上論斷，應依刑事訴訟法第三百十九條第二項、第三百四十三條、第三百零三條第
七款、第三百零七條判決如主文。
中      華      民      國    九十一    年      四      月      四      日
                                      臺灣臺北地方法院刑事第三庭
                                          法  官  郭惠玲
右正本證明與原本無異。
如不服本判決，應於判決送達後十日內，向本院提出上訴狀。
                                          書記官  陳  懿
中    華    民    國      九十一       年       四      月     八       日
